臺灣臺中地方法院刑事判決　　　　　　　96年度訴字第1928號
公　訴　人　臺灣臺中地方法院檢察署檢察官
被　　　告　甲○○
指定辯護人　義務辯護律師　張志隆律師
被　　　告　丙○○
指定辯護人　本院公設辯護人　丁○○
上列被告因偽造有價證券等案件，經檢察官提起公訴（臺灣臺中
地方法院檢察署九十五年度偵字第二六一八七號、九十六年度偵
字第三四四七號）及移送本院併案審理（臺灣雲林地方法院檢察
署檢察官九十六年度偵字第三二五二號），本院判決如下：
    主    文
甲○○共同意圖供行使之用，而偽造有價證券，處有期徒刑肆年
。扣案之偽造「潘信凱」名義所簽發，號碼分別為NO024960號、
NO024961號，面額各為新臺幣壹佰零伍萬元、拾萬元之本票合
計貳紙，均沒收。
丙○○共同意圖供行使之用，而偽造有價證券，累犯，處有期徒
刑壹年拾月。扣案之偽造「潘信凱」名義所簽發，號碼分別為NO
024960號、NO024961號，面額各為新臺幣壹佰零伍萬元、拾萬
元之本票合計貳紙，均沒收。
    犯罪事實
一、甲○○前於民國八十九年間，曾因竊盜案件，經國防部南部
    地方軍事法院以八十九年度和審字第四三三號判處有期徒刑
    一年十月，緩刑二年確定，素行不佳；其於九十三年至九十
    四年間，因在國防部陸軍嘉義中庄營區服役而結識乙○○、
    辛○○、壬○○、戊○○等軍中同袍。甲○○因本身有投資
    克麗緹娜股份有限公司（下稱克緹公司），熟知克緹公司吸
    引資金加入之模式，即投資克緹公司一定之款項，即可進入
    克緹公司擔任主任、雙襄理或襄理等職位，並按職務位置之
    等級分配不等之紅利與佣金，竟基於意圖為自己不法所有之
    概括犯意，利用乙○○等軍中同袍即將退伍而有謀職之需求
    及急欲投資獲利之心理，先後於附表所示之時、地，以如附
    表所示之手法遊說乙○○、辛○○、壬○○、戊○○等人，
    使乙○○等人均因而陷於錯誤，進而以現金交付或匯款至甲○○所有之帳戶，甚或簽發本票交予甲○○，使甲○○得以
    遂行其詐欺犯行。
二、丙○○前於九十二年間，曾因違反著作權法案件，經本院以
    九十二年度易字第四二五號判處有期徒刑五月確定；又於同
    年間，亦因違反著作權法案件，經本院以九十二年度易字第
    一０九八號判處有期徒刑六月確定；嗣二案經定應執行刑為
    有期徒刑十月確定，甫在九十三年十二月二十四日易科罰金
    執行完畢；詎仍不知警省悔悟，其與甲○○原亦係軍中之同
    袍，因家中投資失利及本身經法院判刑確定有易科罰金之資
    金需求，乃多次向甲○○借款。甲○○因以前揭之手法對乙○○、壬○○詐取財物，為謀求乙○○及壬○○之信任，乃
    擬以偽造有價證券之方式，開立本票予乙○○及壬○○以為
    投資款終將回收之還款保證，是甲○○雖明知其未經潘信凱
    之同意或授權，仍基於變造特種文書、意圖供行使之用而偽
    造有價證券以及意圖為自己不法所有之犯意，先於九十四年
    九月間某日，在所服役之嘉義中庄營區內，以黏貼影印之方
    式變造亦為軍中同袍之潘信凱之國民身分證二張（將潘信凱
    之身分證字號由Ｚ000000000號變更為Ｚ000000000號），再於
    票號分別為NO024960號及NO024961號之本票上各填載票面金
    額為新台幣（下同）一百零五萬元及三十萬元，並於各該本
    票上「發票人」與「地址」欄內，均擅自偽簽「潘信凱」之
    姓名及填入潘信凱位於臺中市○區○○里○鄰○○路○段四
    八四巷七一弄一四號之戶籍住址，再利用借款予丙○○，並
    命丙○○開立本票擔保之機會，要求丙○○在各該本票上「
    金額」與「發票人」欄內按捺指印。丙○○明知前揭二紙本
    票之發票人欄係填載「潘信凱」之姓名，並非由其自己或甲○○所開立，因向甲○○借款而對其有所求，乃礙於情面，
    而與甲○○共同基於意圖供行使之用而偽造有價證券之犯意
    聯絡（至事後甲○○持偽造之本票供為還款保證，而向乙○○、壬○○詐取投資款之部分，因甲○○自始即未告知偽造
    本票之用途，是丙○○對事後詐取財物之部分並無犯意之聯
    絡），依循甲○○之要求，在上揭二紙本票上已填載完成之
    金額一百零五萬、三十萬元及發票人姓名潘信凱之記載上各
    按捺指印一枚（合計四枚），以偽造完成冒充潘信凱本人為
    發票人之本票二張。嗣後甲○○並分別於九十四年九月二十
    五日某時，在臺中縣太平市竹子坑營區內，將變造之潘信凱
    國民身分證影本一張、上開面額三十萬元之本票一紙交予壬○○；暨於九十四年十月間某日，在嘉義中庄營區內，將變
    造之潘信凱國民身分證影本一張、前述面額一百零五萬元之
    本票一紙交付乙○○而行使之，以為壬○○、乙○○投資款
    項之還款擔保，足以生損害於戶政機關對身分證件管理之正
    確性及潘信凱。
三、案經乙○○告訴、憲兵司令部臺中憲兵隊報告及辛○○訴由
    嘉義縣警察局水上分局報告臺灣嘉義地方法院檢察署檢察官
    呈請臺灣高等法院檢察署檢察長令轉臺灣臺中地方法院檢察
    署檢察官偵查起訴；暨戊○○訴請臺灣雲林地方法院檢察署
    檢察官偵查後，移送本院併案辦理。
    理    由
一、上揭犯罪事實，業據被告甲○○於本院訊問時坦認不諱，核
    與被害人乙○○、辛○○、戊○○、壬○○等人指述之情節
    大致相符〔見他字第三八六六號卷第一四頁至第一五頁、第
    七六頁至第七七頁、第九二頁至第九五頁、第九七頁至第一
    ００頁、第一一一頁至第一一四頁，警聲搜字卷第四七頁至
    第五０頁、第五二頁至第五五頁、第六八頁至第七一頁，他
    字第九三六號卷第一０頁至第一一頁、第三六頁，臺中憲兵
    隊刑事案件調查移送書案卷第七六頁至第七七頁，嘉義縣警
    察局水上分局刑案偵查卷宗第一頁至第四頁，偵緝字第七一
    六號卷第三０頁至第三三頁，他字第九三六號卷第一０頁至
    第一一頁、第三六頁，本院卷第一八二頁至第一八三頁。按
    被告以外之人（包括證人、鑑定人、告訴人、被害人及共同
    被告等）於審判外之陳述雖不符刑事訴訟法第一百五十九條
    之一至之四等四條之規定，而經當事人於審判程序同意作為
    證據，法院審酌該言詞陳述或書面陳述作成時之情況，認為
    適當者，亦得為證據；當事人、代理人或辯護人於法院調查
    證據時，知有刑事訴訟法第一百五十九條第一項不得為證據
    之情形，而未於言詞辯論終結前聲明異議者，視為有前項之
    同意，同法第一百五十九條之五定有明文。立法意旨在於傳
    聞證據未經當事人之反對詰問予以核實，原則上先予排除。
    惟若當事人已放棄反對詰問權，於審判程序中表明同意該等
    傳聞證據可作為證據；或於言詞辯論終結前未聲明異議，基
    於尊重當事人對傳聞證據之處分權，暨證據資料愈豐富，愈
    有助於真實發見之理念，且強化言詞辯論主義，使訴訟程序
    得以順暢進行，上開傳聞證據亦均具有證據能力。本件被害
    人乙○○、辛○○、戊○○、壬○○先後於警詢、偵查中為
    陳述，其性質雖屬傳聞證據；然證人乙○○等人所為之上開
    警詢、偵訊筆錄內容，業經本院審理時予以提示並告以要旨
    ，且各經檢察官及被告甲○○、丙○○，暨渠等之指定辯護
    人表示意見，當事人與指定辯護人均已知上述筆錄乃傳聞證
    據，且咸未於言詞辯論終結前對該等筆錄內容異議，是依上
    開規定，被害人乙○○等人於警詢及偵查中之證言已經擬制
    同意有證據能力，本院審酌上開筆錄作成時，較無施壓或干
    擾，亦無不當取供之情形，認為以之作為本件之證據亦屬適
    當，是證人乙○○等人於警詢與偵查中所為之上開證言自具
    有證據能力〕，復有被告甲○○所簽發予被害人乙○○供借
    款擔保之票面金額十二萬元本票、被害人乙○○所提中國信
    託商業銀行北臺中分行存摺內頁影本、被害人戊○○所提國
    泰世華銀行貸款申請書、存摺內頁影本、其所簽發予被告甲○○之票面金額合計為六十萬元之本票共五張之影本、被害
    人辛○○所提存摺內頁影本、其所簽發予被告甲○○之票面
    金額合計為四十八萬元之本票共八張之影本、被害人壬○○
    所提郵局存摺內頁影本、被告甲○○所變造潘信凱之國民身
    分證影本二張、被告甲○○與丙○○所共同偽造前揭潘信凱
    為發票人之票號NO024960號及NO024961號本票附卷可資佐證
    （見警聲搜字卷第二三頁、第五七頁至第六０頁、第七三頁
    至第八０頁，他字第三八六六號卷第七頁、第二七頁至第二
    八頁，嘉義縣警察局水上分局刑案偵查卷宗第九頁、第一０
    頁至第一七頁），足認被告甲○○前揭自白適與客觀事實相
    符，堪予採信。
二、另訊據被告丙○○固坦認確有於前述二紙本票上已填載完成
    之金額一百零五萬、三十萬元及發票人姓名潘信凱之記載上
    各按捺指印一枚（合計四枚）之情事，惟矢口否認有何共同
    意圖供行使之用而偽造有價證券之犯行，辯稱：伊並不知道
    甲○○要伊按捺指印在該二紙本票上之用意，因伊有向甲○○借款，所以甲○○要求伊蓋指印時，伊不好意思拒絕，甲○○嗣後持本票向乙○○及壬○○詐騙投資款項的事，伊根
    本不知情云云；然查，前揭票號NO024960號本票上之指印，
    經檢察官送請內政部警政署刑事警察局鑑驗結果，確與被告
    丙○○指紋卡右拇指之指紋相符，此有該局九十五年七月二
    十七日刑紋字第０九五０一一０二九０號鑑驗書在卷足稽（
    見他字卷第三八六六號第四五頁及其反面）。另由本院將上
    開本票二紙再送請鑑定結果，依本票上筆跡線條與指印紋線
    相交處之特徵，研判該二紙本票均應係先填載金額、發票人
    姓名、住址等文字後，始按捺指印，此亦有法務部調查局九
    十六年十一月六日調科貳字第０九六００四八二五六０號函
    附卷可佐（見本院卷第一四八頁至第一五四頁），而被告丙○○亦不否認其在按捺指印之同時，已察覺本票發票人欄所
    填寫之發票人並非其本人或要求其捺印之被告甲○○之姓名
    （見本院卷第一七三頁至第一七四頁），其既悉此情，猶依
    循被告丙○○要求，逕自於本票金額與發票人潘信凱姓名之
    記載上按捺指印，以偽造完成冒充潘新凱本人為發票人之本
    票二張，其有與被告甲○○共同為偽造有價證券罪行之犯意
    甚明。至被告丙○○所辯其並不知事後被告甲○○如何流通
    該二紙本票？用途為何？雖與被告甲○○於本院供陳：伊並
    未告知丙○○欲將該等本票作如何之使用等語相符（見本院
    卷第一七七頁至第一八八頁），惟此所關涉者僅係被告丙○○是否亦應就被告甲○○嗣後之詐欺等犯行共負其罪責，要
    難僅憑此即謂被告丙○○所為並無犯意而不構成刑法之偽造
    有價證券罪。綜此，本件事證至臻明確，被告甲○○、丙○○之犯行，均洵堪認定。
三、被告甲○○、丙○○行為後，刑法及刑法施行法業於九十四
    年二月二日經總統以華總一義字第０九四０００一四九０一
    號令修正公布，並於九十五年七月一日施行。按行為後法律
    有變更者，適用行為時之法律，但行為後之法律有利於行為
    人者，適用最有利於行為人之法律，現行刑法第二條第一項
    定有明文。此條規定乃與刑法第一條罪刑法定主義契合，而
    貫徹法律禁止溯及既往原則，係規範行為後法律變更所生新
    舊法律比較適用之準據法，是刑法第二條本身雖經修正，但
    刑法第二條既屬適用法律之準據法，本身尚無比較新舊法之
    問題，應一律適用裁判時之現行刑法第二條規定以決定適用
    之刑罰法律，先予辨明。又以本次刑法修正之比較新舊法，
    應就罪刑有關之共犯、未遂犯、想像競合犯、牽連犯、連續
    犯、結合犯，以及累犯加重、自首減輕暨其他法定加減原因
    （如身分加減）與加減例等一切情形，本於統一性及整體性
    原則，綜其全部罪刑之結果而為比較，亦有最高法院九十五
    年度第八次刑庭會議決議可資參照。是按：
（一）被告甲○○二次行使變造特種文書與多次詐欺取財既未遂
      之犯行，係時間緊接，所犯各為構成要件相同之罪名，顯
      分別係基於概括犯意反覆為之，而修正後刑法業已刪除連
      續犯之規定，考諸該規定刪除後，除法理上合於接續犯、
      包括一罪之情形仍可認為構成單一之犯罪外，其餘數犯罪
      行為之情形，即應依刑法第五十一條之規定予以分論併罰
      ，此刪除雖非犯罪構成要件之變更，但顯已影響行為人刑
      罰之法律效果，自屬法律有變更。依修正前刑法，本件被
      告甲○○此部分行使變造特種文書與詐欺取財既未遂犯行
      皆得論以連續犯，並得加重其刑至二分之一，其所犯刑法
      第二百十六條、第二百十二條之行使變造特種文書與同法
      第三百三十九條第一項之詐欺取財罪，最重本刑各為有期
      徒刑一年、五年，加重其刑至二分之一後，最高僅得分別
      判處被告甲○○有期徒刑一年六月及七年六月；然依修正
      後之刑法應併合處罰，被告甲○○二次行使變造特種文書
      與多次詐欺既未遂犯行，最高則得各判處有期徒刑二年及
      三十年，依修正後刑法第二條第一項規定比較新、舊法結
      果，仍應適用較有利於被告甲○○之行為時法律，即修正
      前刑法而對被告甲○○此部分行使變造特種文書及詐欺取
      財既未遂犯行均論以連續犯。
（二）再按被告甲○○行為後，刑法第五十五條後段之牽連犯規
      定亦於九十四年一月七日經刪除，並於九十五年七月一日
      生效，是於新法修正施行後，被告甲○○本件所為連續行
      使變造特種文書、偽造有價證券罪及連續詐欺取財犯行，
      即須分論併罰。經比較新舊法之規定，修正後之規定對於
      被告甲○○較為不利，依刑法第二條第一項前段之規定，
      自應適用行為時且較有利於被告甲○○之法律，即修正前
      刑法第五十五條後段之規定，從較重之偽造有價證券罪一
      罪予以論處。
（三）綜合上述各條文修正前、後之比較，揆諸前揭最高法院決
      議及修正後刑法第二條第一項前段、但書規定之「從舊從
      輕」原則，因被告甲○○於本件依修正前刑法第五十六條
      之規定，對其行使偽造特種文書及詐欺取財既未遂犯行部
      分均論以連續犯較為有利；另依修正前刑法第五十五條後
      段規定，被告所犯連續行使變造特種文書、偽造有價證券
      及連續詐欺取財等犯行，得成立牽連犯而從一重處斷，綜
      其全部罪刑之比較，自應一體適用被告甲○○行為時之法
      律，即修正前刑法之相關規定予以論處。
四、核被告甲○○、丙○○所為：
（一）按國民身分證為關於品行、能力、服務之其他相類之證書
      ，屬刑法上之特種文書；又文書之影印本或複印本，與抄
      寫或打字者不同，實係原本內容之重複顯現，且其形式、
      外觀、即一筆一劃，亦毫無差異，於吾人社會生活上自可
      取代原本，被認為具有與原本相同之社會機能與信用性（
      憑信性），故在一般情形下皆可適用，而視其為原本制作
      人直接表示意思之內容，成為原本制作人所作成之文書，
      自非不得為偽造文書罪之客體，故若將原本予以影（複）
      印後，將原本之部分內容竄改，重加影印，其與無制作權
      人將原本竄改，作另一表示意思者無異；即原本之部分內
      容，以掩蓋、粘貼、重疊或其他不正當方法制成影（複）
      本，使其內容與原本顯有差異者，亦與無制作權人將原本
      竄改，作另一表示意思者相同，亦難謂無變造文書之犯行
      （最高法院九十一年度台上字第七五四三號判決要旨參照
      ）。另按按行使偽造有價證券，以取得票面價值之對價，
      固不另論詐欺罪，但如以偽造之有價證券供作擔保或作為
      新債清償而借款，則其借款之行為，為行使有價證券以外
      之另一行為，其間有方法結果關係，應論以詐欺罪之牽連
      犯，此有最高法院六十二年度第一次刑庭庭長會議決議意
      旨足資參照。本件被告甲○○先後以如附表所示之手法，
      向如附表所示之乙○○等被害人詐取財物（其中如附表編
      號九所示部分係未遂），且就詐騙被害人乙○○、壬○○
      款項部分，亦係偽以投資克緹公司為名義，並佯示由潘信
      凱簽發本票為擔保還款之保證，而先以黏貼影印之方式變
      造性質上屬特種文書之潘信凱國民身分證影本二張（將潘
      信凱之身分證字號由Ｚ000000000號變更為Ｚ000000000 號
      ），再於前開票號各為NO024960號及NO024961號之本票上
      發票人欄，偽為潘信凱之簽名，復要求被告丙○○分別於
      本票之金額與發票人姓名之記載上按捺指印，以為潘信凱
      確同意為本票發票人之表示，復以該等變造潘信凱之國民
      身分證與偽造之本票持向被害人乙○○、壬○○聲稱供作
      渠等所交付投資款之還款擔保，而向二人各詐得一百零五
      萬元及三十五萬元之所謂「投資款」，是核被告甲○○所
      為，係犯刑法第二百十六條、第二百十二條之行使變造特
      種文書罪、同法第二百零一條第一項之意圖供行使之用而
      偽造有價證券罪及同法第三百三十九條第一項、第三項之
      詐欺取財既遂、未遂罪。而被告丙○○所為，則係犯刑法
      第二百零一條第一項之意圖供行使之用而偽造有價證券罪
      （按九十五年七月一日修正公佈施行之刑法第二條第一項
      明文：「行為後法律有變更者，適用行為時之法律。但行
      為後之法律有利於行為人者，適用最有利於行為人之法律
      。」改採「從舊從輕」主義，係規範行為後法律變更所衍
      生新舊法律比較適用之準據法，以適用最有利於行為人之
      法律為原則。據此，法院裁判時已在新法施行之後，雖新
      舊法之內容有所修正，但對行為人倘無有利或不利之情形
      者（例如僅修正法律用語，新舊法法定仍屬相同），即無
      適用上開規定為新舊法比較之問題。查刑法第二百十六條
      、第二百十二條之行使變造私文書罪、同法第二百零一條
      第一項之偽造有價證券罪與同法第三百三十九條第一項之
      詐欺取財罪，法定刑分別得科、併科及科或併科銀元三百
      元、三千元及一千元以下罰金，據修正後刑法施行法增訂
      第一條之一：「中華民國九十四年一月七日刑法修正施行
      後，刑法分則編所定罰金之貨幣單位為新臺幣。九十四年
      一月七日刑法修正時，刑法分則編未修正之條文定有罰金
      者，自九十四年一月七日刑法修正施行後，就其所定數額
      提高為三十倍。但七十二年六月二十六日至九十四年一月
      七日新增或修正之條文，就其所定數額提高為三倍」，是
      依修正後之法律，刑法第二百十六條、第二百十二條之行
      使變造特種文書罪、同法第二百零一條第一項之偽造有價
      證券罪與同法第三百三十九條第一項之詐欺取財罪所得科
      、併科及科或併科處之罰金刑最高各為新臺幣九千元、九
      萬元及三萬元（三百元×三十、三千元×三十及一千元
      三十）；而依被告甲○○、丙○○行為時之刑罰法律，即
      罰金罰鍰提高標準條例第一條前段規定之提高倍數十倍元
      計算，此三罪之罰金刑最高分別為銀元三千元、三萬元及
      一萬元，若依現行法規所定貨幣單位折算新臺幣條例第二
      條之規定換算為新臺幣，最高額與新法同為新臺幣九千元
      、九萬元及三萬元。因此，比較上述修正前、後之刑罰法
      律，並無所謂「有利或不利」之情形，是此部分自無適用
      修正後刑法第二條第一項之規定比較新舊法適用之問題，
      依一般法律適用原則，自應逕行引用現行法即修正後之刑
      法法律規定）。
（二）被告甲○○與丙○○就上開偽造有價證券部分之犯罪事實
      ，彼此間俱有犯意之聯絡及行為之分擔，渠等既共同實行
      犯罪之行為，就此部分自均應論以共同正犯〔刑法第二十
      八條原規定：「二人以上共同『實施』犯罪之行為者，皆
      為共同正犯。」此條文亦於上述時間同時修正為：「二人
      以上共同『實行』犯罪之行為者，皆為共同正犯。」將舊
      法之「實施」修正為「實行」。原「實施」之概念，包含
      陰謀、預備、著手及實行等階段之行為，修僅共同實行犯
      罪行為始成立共同正犯。是新法共同正犯之範圍縮小，排
      除陰謀犯、預備犯之共同正犯。新舊法共同正犯之規定固
      有修正，但對本件被告甲○○、丙○○係基於犯意聯絡，
      共同實行偽造有價證券犯行而言，不論新法、舊法，均構
      成共同正犯，上述刑法第二十八條之修正內容，對於被告
      二人並無「有利或不利」之影響，依前述說明，自無適用
      修正後刑法第二條第一項之規定為比較新舊法適用之必要
      （最高法院九十五年度台上字第五六六九號判決要旨參照
      ）〕。
（三）檢察官起訴書雖未論及被告甲○○偽造有價證券犯行部分
      ，亦另牽連涉犯刑法第三百三十九條第一項之詐欺取財罪
      ，然因與前揭經起訴論罪之其餘詐欺取財及偽造有價證券
      罪部分，分別有刑法修正前連續犯與牽連犯之裁判上一罪
      關係，本為起訴效力所及，是就此部分詐欺犯行，本院自
      應併予審究之。
（四）被告甲○○所為變造特種文書之低度行為，應為其後高度
      之行使變造特種文書行為所吸收，不另論罪。另被告甲○○、丙○○基於共同之犯意聯絡，接續在票號各為NO0249
      60號及NO024961號之本票上發票人欄內，擅自偽為「潘信
      凱」之署名及指印，渠等偽造署押犯行為偽造有價證券之
      部分行為；又嗣後行使偽造有價證券之低度行為，亦應為
      偽造有價證券之高度行為所吸收，同不另行論罪。
（五）被告甲○○、丙○○以一接續行為，同時偽造前述票號分
      別為NO024960號及NO024961號之本票各一張，嗣後並由被
      告甲○○先後持之交付予被害人壬○○、乙○○而行使，
      致侵害不同之法益，係屬一偽造行為進而對不同對象行使
      而觸犯二個基本構成要件相同之罪名，構成同種想像競合
      犯，依刑法第五十五條前段之規定，應依情節較重者即對
      被害人乙○○所為之該次偽造有價證券進而行使之犯行論
      以一罪（修正後刑法第五十五條關於想像競合犯之規定，
      固增加但書：「但不得科以較輕罪名所定最輕本刑以下之
      刑」之規定，惟此係屬科刑之限制，為法理之明文化，非
      屬法律之變更，並不生比較適用之問題）。
（六）被告甲○○前後二次行使變造特種文書（分別於交付被害
      人乙○○及壬○○偽造之本票時，併同執交而行使變造之
      國民身分證影本）與多次詐欺取財既未遂犯行，各自之時
      間均緊接，所犯各為基本構成要件相同之罪名，顯係基於
      概括犯意反覆實施，均為連續犯，應依修正前刑法第五十
      六條之規定分別論以連續行使變造特種文書及連續詐欺取
      財既遂之一罪，並加重其刑。
（七）被告甲○○所犯上揭連續行使變造特種文書、偽造有價證
      券及連續詐欺取財三罪間，有方法結果之牽連關係，應依
      修正前刑法第五十五條後段規定，從一較重之偽造有價證
      券罪處斷。
（八）被告甲○○雖亦有遊說軍中同袍己○○投資入股克緹公司
      ，但己○○所提出之六十五萬元係直接匯入克緹公司之帳
      戶內，並未由被告甲○○經手，且己○○亦確實於匯入款
      項後，參與克緹公司擔任雙襄理之職務，並獲取紅利，此
      已據曾為克緹公司成員之黃啟仁、黃昭瑞陳述綦詳（見臺
      中憲兵隊刑事案件調查移送書案卷第一二四頁、第一四八
      頁），並有克緹國際貿易股份有限公司RDAD六個月組織圖
      存卷可佐（見臺中憲兵隊刑事案件調查移送書案卷第一三
      七頁），起訴意旨疏未釐清此情，猶認被告甲○○對己○○亦有騙取股金，但實際並未為其投資克緹公司之情事而
      構成詐取財物罪，固有未洽；惟此部分業據公訴檢察官於
      本院當庭限縮（見本院卷第一七一頁），本院即不再就被
      告甲○○此部分涉嫌詐欺取財之犯行予以論究。又起訴書
      固指稱被告丙○○就被告甲○○行使及變造潘信凱之國民
      身分證影本部分，亦有共同之犯意聯絡，惟此部分亦經公
      訴檢察官於本院當庭更正減縮（見本院卷第一七一頁），
      基於「檢察一體」之原則，本院就被告丙○○此等犯嫌部
      分亦不再加以審究。另臺灣雲林地方法院檢察署九十六年
      度偵字第三二五二號移送併案審理之被告甲○○對被害人
      戊○○詐取財物部分之犯罪事實，與本件前揭經起訴並論
      罪之如附表編號四、編號七所示詐欺取財犯行部分屬事實
      上同一之案件，則併案部分之犯罪事實本即為起訴效力之
      所及，並經本院審判如前，亦併予敘明之。
（九）被告丙○○因向被告甲○○借款，礙於情面，欠缺周詳考
      慮，而依循被告甲○○之要求，共同為本件偽造有價證券
      犯行，固值非難；惟被告丙○○畢竟非為本件犯行之策劃
      主導者，涉案情節不若被告甲○○深重，且被告丙○○所
      共同偽造有價證券之數量僅有二張，與一般擾亂金融秩序
      之經濟犯罪者迥然有異，本院衡酌被告丙○○之犯罪情節
      ，認倘對其處以法定本刑之最低刑即三年有期徒刑，猶嫌
      過重，是本件情輕法重，在客觀上足以使人心生同情，被
      告丙○○犯罪情狀尚堪憫恕，爰依刑法第五十九條之規定
      ，酌量減輕其刑（修正後刑法第五十九條之規定，為法院
      就酌減審認標準見解之明文化，非屬法律之變更，不生比
      較適用之問題）。
（十）被告丙○○有前揭犯罪事實欄所述之經有期徒刑宣告及執
      行完畢之情形，此有其臺灣高等法院被告前案紀錄表可查
      ，其於受有期徒刑之執行完畢後，五年內故意再犯本件有
      期徒刑以上之罪，為累犯，應依刑法第四十七條第一項之
      規定加重其刑（查九十四年二月二日修正公布，而於九十
      五年七月一日生效實施之新刑法第四十七條雖將舊刑法修
      正限制為受徒刑之執行完畢，或一部之執行而赦免後，五
      年以內「故意」再犯有期徒刑以上之罪者，始成立累犯。
      但上述新舊法關於「累犯」之規定，對於本件被告丙○○
      「故意」犯偽造有價證券罪，並無所謂「有利或不利」之
      情形。依上說明，此部分亦應無適用修正後刑法第二條第
      一項之規定比較新舊法適用之問題），並予先加重後減輕
      之。
五、爰審酌被告甲○○、丙○○各自之素行，被告甲○○正值青
    壯，卻不思振作，奮發向上，竟猶貪取非份之財，連續詐取
    被害人辛○○等人之財物，其品行無端，犯罪所生之具體危
    害匪淺；再被告甲○○變造國民身分證以行使，足以造成被
    冒用者潘信凱及戶政機關之管理損害；其與被告丙○○更進
    而偽以潘信凱之名義開立本票，導致收持人乙○○、壬○○
    誤信投資款已充分獲取保障，且致潘信凱有遭受本票執行訴
    訟程序煩累之虞，亦值非難；並衡酌被告甲○○犯後於本院
    訊問時終能坦承一切犯行，深具悔意，犯罪後態度良好，但
    迄未能賠償被害人辛○○等人分文之損失等一切情狀，分別
    量處如主文所示之刑。公訴人雖於本院審理時對被告甲○○
    、丙○○分別具體求處有期徒刑六年六月及三年六月；惟被
    告甲○○業已坦認全數犯行，足見其悔悟之心；而被告丙○○固否認犯罪，卻仍就確有於前開本票二紙上按捺指印之情
    供認無隱，非全無愧疚之表示，其亦對被告甲○○事後持該
    等本票行使之真正用途毫無所悉。另本件被告二人所共同偽
    造有價證券之數量僅有二張，紊亂金融秩序之情節未致深重
    ，已如前述，本院於考量被告甲○○、丙○○各自之犯罪情
    節後，認對渠二人分別處予如主文所示之刑罰，已足收懲儆
    之效，是檢察官具體求刑之刑度稍嫌過重，併述明之。
六、另被告甲○○、丙○○共同偽以潘信凱之名義所開立之前揭
    號碼分別為NO024960號、NO024961號，面額各為一百零五萬
    元及三十萬元之本票二紙，既屬偽造之有價證券，不問屬於
    犯人與否，應依刑法第二百零五條之規定，併為沒收之宣告
    。該等本票既經宣告沒收，其上偽造之「潘信凱」署名及指
    印各三枚（合計六枚）自當兼括及之，無庸再依刑法第二百
    十九條之規定重複諭知沒收。至扣案之被告甲○○印章、安
    泰銀行存摺及陳麗華健保卡彩色影印本等物品，並非供被告
    甲○○為上開偽造有價證券等犯罪所用之物，且復查無其他
    具體事證足資證明確與本案有何直接關連性，復非屬違禁物
    ，核既均與沒收之要件不符，爰俱不併為沒收之諭知，亦併
    此敘明之。
據上論斷，應依刑事訴訟法第二百九十九條第一項前段，刑法第
二條第一項前段、第二十八條、第二百十六條、第二百十二條、
第二百零一條第一項、第三百三十九條第一項、第五十五條、第
四十七條第一項、第五十九條、第二百零五條，修正前刑法第五
十五條後段，刑法施行法第一條之一第一項、第二項前段，判決
如主文。
本案經檢察官庚○○到庭執行職務。
中　　華　　民　　國　　96　　年　　11　　月　　30　　日
                  刑事第三庭  審判長法  官  賴恭利
                                    法  官  黃松竹
                                    法  官  陳思成
上正本證明與原本無異。
如不服本判決，應於收受送達後10日內向本院提出上訴書狀（應
敘述具體理由並附繕本）。
上訴書狀如未敘述理由，應於上訴期間屆滿後20日內補提理由書
於本院。
                                    書記官  張宏清
中　　華　　民　　國　　96　　年　　11　　月　　30　　日
附錄論罪科刑法條
第二百十二條
偽造、變造護照、旅券、免許證、特許證及關於品行、能力服務
或其他相類之證書、介紹書，足以生損害於公眾或他人者，處一
年以下有期徒刑、拘役或三百元以下罰金。
第二百十六條
行使第二百十條至第二百十五條之文書者，依偽造、變造文書或
登載不實事項或使登載不實事項之規定處斷。
刑法第二百零一條第一項
意圖供行使之用，而偽造、變造公債票、公司股票或其他有價證
券者，處三年以上十年以下有期徒刑，得併科三千元以下罰金。
刑法第三百三十九條第一項
意圖為自己或第三人不法之所有，以詐術使人將本人或第三人之
物交付者，處五年以下有期徒刑、拘役或科或併科一千元以下罰
金。
附表：
┌──┬──────┬──────────┬──────────┬───┬─────┬──────────┐
│編號│詐 騙  時 間│實 施 詐 術 之 地 點│詐    騙    方    式│被害人│交付之財物│  備            註  │
├──┼──────┼──────────┼──────────┼───┼─────┼──────────┤
│ 一 │94年7月間某 │臺中市○○路○段121 │佯稱遊說鼓勵投資克緹│乙○○│欲購買克緹│乙○○先向中國信託商│
│    │日（起訴書誤│號水舞饌餐廳        │公司，股份為每股七萬│      │公司股份十│業銀行北臺中分行貸款│
│    │為96年8月間 │                    │元，並視投資金額高低│      │五股，合計│後，以先後於94年7月 │
│    │某日）      │                    │擔任克緹公司主任、襄│      │一百零五萬│19 日及同年月21日各 │
│    │            │                    │理或雙襄理職位，約定│      │元        │匯款五十二萬元及五十│
│    │            │                    │投資期為一年，自第二│      │          │三萬元至甲○○所開設│
│    │            │                    │個月起採定期定額制，│      │          │中國信託商業銀行北臺│
│    │            │                    │逐月以保障紅利之方式│      │          │中分行帳戶內之方式交│
│    │            │                    │發放報酬至投資期滿；│      │          │付                  │
│    │            │                    │但甲○○實際上並無代│      │          │                    │
│    │            │                    │為像克緹公司購買股份│      │          │                    │
│    │            │                    │之意                │      │          │                    │
├──┼──────┼──────────┼──────────┼───┼─────┼──────────┤
│ 二 │94年9月初某 │嘉義市克緹公司門市部│佯稱遊說鼓勵投資克緹│辛○○│欲購買克緹│辛○○係先向臺中商業│
│    │日（起訴書誤│                    │公司，股份為每股十五│      │公司股份三│銀行貸得四十萬元後，│
│    │為7月至8月間│                    │萬元，並視投資金額高│      │股，合計四│再將其中三十五萬元，│
│    │某日）      │                    │低擔任克緹公司主任、│      │十五萬元  │於九十四年九月二十三│
│    │            │                    │襄理或雙襄理職位，約│      │          │日匯款至甲○○所開設│
│    │            │                    │定投資期為一年，自第│      │          │中國信託商業銀行北臺│
│    │            │                    │二個月起採定期定額制│      │          │中分行帳戶內；後又向│
│    │            │                    │，逐月以保障紅利之方│      │          │新竹商業銀行貸款二十│
│    │            │                    │式發放報酬至投資期滿│      │          │萬元後，再於九十四年│
│    │            │                    │；但甲○○實際上並無│      │          │十一月中旬提領十萬元│
│    │            │                    │代為向克緹公司購買股│      │          │現金交付與甲○○    │
│    │            │                    │份之意              │      │          │                    │
├──┼──────┼──────────┼──────────┼───┼─────┼──────────┤
│ 三 │94年9月間某 │臺中市○○路○段121 │佯稱遊說鼓勵投資克緹│壬○○│欲購買克緹│壬○○先向高雄第二信│
│    │日（起訴書誤│號水舞饌餐廳        │公司，股份為每股十五│      │公司股份二│用合作社貸款三十萬元│
│    │為94年7月至8│                    │萬元，並視投資金額高│      │股，合計三│後，於九十四年九月二│
│    │月間某日）  │                    │低擔任克緹公司主任、│      │十萬元（起│十四日、二十五日先後│
│    │            │                    │襄理或雙襄理職位，約│      │訴書誤為三│提領二十七萬元之現金│
│    │            │                    │定投資期為一年，自第│      │股四十五萬│交付予甲○○。餘三萬│
│    │            │                    │二個月起採定期定額制│      │元）      │元，則係在95年初領受│
│    │            │                    │，逐月以保障紅利之方│      │          │年終獎金後再支付予莊│
│    │            │                    │式發放報酬至投資期滿│      │          │清平。              │
│    │            │                    │；但甲○○實際上並無│      │          │                    │
│    │            │                    │代為像克緹公司購買股│      │          │                    │
│    │            │                    │份之意              │      │          │                    │
├──┼──────┼──────────┼──────────┼───┼─────┼──────────┤
│ 四 │94年9月間某 │臺中市○○路○段121 │佯稱遊說鼓勵投資克緹│戊○○│欲購買克緹│戊○○先向國泰世華銀│
│    │日（起訴書誤│號水舞饌餐廳        │公司，股份為每股十五│      │公司股份四│行臺中分行貸款六十萬│
│    │為94年7月至8│                    │萬元，並視投資金額高│      │股，合計六│元後，由甲○○於九十│
│    │月間某日）  │                    │低擔任克緹公司主任、│      │十萬元    │四年九月三十日逕將銀│
│    │            │                    │襄理或雙襄理職位，約│      │          │行扣除相關手續費用後│
│    │            │                    │定投資期為一年，自第│      │          │所核撥之款項五十六萬│
│    │            │                    │二個月起採定期定額制│      │          │九千元領走，尚欠之三│
│    │            │                    │，逐月以保障紅利之方│      │          │萬一千元則由甲○○佯│
│    │            │                    │式發放報酬至投資期滿│      │          │稱以克緹公司之紅利抵│
│    │            │                    │；但甲○○實際上並無│      │          │扣                  │
│    │            │                    │代為像克緹公司購買股│      │          │                    │
│    │            │                    │份之意              │      │          │                    │
├──┼──────┼──────────┼──────────┼───┼─────┼──────────┤
│ 五 │94年11月中旬│甲○○在嘉義市之租屋│訛稱欲退還前揭投資克│乙○○│票面金額均│嗣甲○○任由地下錢莊│
│    │某日（起訴書│處                  │緹公司之款項，需向貸│      │為十二萬元│之人員將本票取去，持│
│    │誤為95年1月 │                    │款銀行換約並更換本票│      │之本票合計│向乙○○索取款項    │
│    │間某日）    │                    │                    │      │十四張（起│                    │
│    │            │                    │                    │      │訴書誤為票│                    │
│    │            │                    │                    │      │面金額一百│                    │
│    │            │                    │                    │      │二十萬元之│                    │
│    │            │                    │                    │      │本票一張）│                    │
├──┼──────┼──────────┼──────────┼───┼─────┼──────────┤
│ 六 │94年12月間某│不詳                │佯稱退伍後欲經營汽車│乙○○│十二萬元現│甲○○並簽發以自己為│
│    │日          │                    │修配場，需要一筆資金│      │款        │發票人，票面金額為十│
│    │            │                    │，而以商借為名義詐騙│      │          │二萬元之本票一張供擔│
│    │            │                    │款項                │      │          │保                  │
├──┼──────┼──────────┼──────────┼───┼─────┼──────────┤
│ 七 │95年1月2日（│不詳                │訛稱欲退還前揭投資克│戊○○│票面金額均│嗣甲○○任由地下錢莊│
│    │起訴書誤為1 │                    │緹公司之款項，需向貸│      │為十二萬元│之人員將本票取去，持│
│    │月下旬某日）│                    │款銀行更換本票      │      │之本票五張│向戊○○索取款項，吳│
│    │            │                    │                    │      │（起訴書誤│文皓乃另給付十九萬元│
│    │            │                    │                    │      │為票面金額│，始將所簽立之本票取│
│    │            │                    │                    │      │六十萬元之│回                  │
│    │            │                    │                    │      │本票一張）│                    │
├──┼──────┼──────────┼──────────┼───┼─────┼──────────┤
│ 八 │95年1月中旬 │不詳                │訛稱欲退還前揭投資克│辛○○│票面金額合│嗣甲○○任由地下錢莊│
│    │某日（起訴書│                    │緹公司之款項，需向貸│      │計為六十萬│之人員將本票取去，持│
│    │誤為95年1月 │                    │款銀行換約並更換本票│      │元之本票十│向辛○○索取款項，楊│
│    │下旬某日）  │                    │                    │      │張（起訴書│智超乃另支付十九萬元│
│    │            │                    │                    │      │誤為票面金│，始取回其所開立之部│
│    │            │                    │                    │      │額六十萬元│分本票共八張（尚餘票│
│    │            │                    │                    │      │之本票一張│面金額分別為八萬元及│
│    │            │                    │                    │      │）        │四萬元之本票各一張未│
│    │            │                    │                    │      │          │取回）              │
├──┼──────┼──────────┼──────────┼───┼─────┼──────────┤
│ 九 │95年1月下旬 │不詳                │訛稱需另行簽發本票，│壬○○│壬○○並未│未遂                │
│    │某日        │                    │向貸款銀行換約      │      │受騙而簽發│                    │
│    │            │                    │                    │      │本票      │                    │
└──┴──────┴──────────┴──────────┴───┴─────┴──────────┘
